臺灣板橋地方法院刑事判決　　　　　　 100年度訴字第2577號
公　訴　人　臺灣板橋地方法院檢察署檢察官
被　　　告　林世斌
上列被告因違反毒品危害防制條例案件，經檢察官提起公訴（10
0 年度毒偵字第5745號），被告於準備程序進行中就被訴事實為
有罪之陳述，本院合議庭裁定由受命法官獨任進行簡式審判程序
並判決如下：
    主  文
林世斌施用第一級毒品，累犯，處有期徒刑壹年貳月。扣案之第
一級毒品海洛因壹包（驗餘淨重零點貳肆零伍公克）及吸食器內
之微量甲基安非他命均沒收銷燬：前開毒品之外包裝袋壹只、電
子磅秤壹臺、分裝杓壹支、吸食器貳組均沒收。
    事  實
一、林世斌前於(一)民國90年間，因施用第二級毒品案件，經臺灣
    基隆地方法院（下稱基隆地院）以90年度毒聲字第1659號裁
    定送觀察、勒戒後，認無繼續施用毒品之傾向，於91年3 月
    13日執行完畢釋放出所，並由臺灣基隆地方法院檢察署檢察
    官以91年度毒偵緝字第26號為不起訴處分確定；(二)於92年間
    因連續施用第一級、第二級毒品案件，經臺灣桃園地方法院
    （下稱桃園地院）以94年度訴緝字第18號判決判處有期徒刑
    8 月、4 月，並定應執行刑為有期徒刑11月確定；(三)92年間
    ，因違反槍砲彈藥刀械管制條例案件，經桃園地院以94年度
    訴緝字第19號判決判處有期徒刑4 年，嗣經撤回上訴而確定
    ；(四)93年間，因連續轉讓第二級毒品案件，經桃園地院以94
    年度訴字第1010號判決判處有期徒刑7 月確定；(五)93年間，
    因偽造文書案件，經桃園地院以94年度桃簡字第907 號判決
    判處有期徒刑4 月確定。前開(二)、(四)、(五)所示之罪刑，經桃
    園地院以96年度聲減字第8790號裁定減為有期徒刑4 月、2
    月、3 月15日、2 月，並與(三)所示不得減刑之罪刑定應執行
    刑為其徒刑4 年8 月確定，於97年10月8 日縮刑期滿假釋出
    監，所餘期間付保護管束，而於98年7 月15日保護管束期滿
    ，假釋未經撤銷而視為執行完畢（於本件構成累犯）；(六)99
    年間，因施用第一級、第二級毒品案件，經臺灣臺北地方法
    院以100 年度訴字第872 號判決判處有期徒刑8 月、4 月，
    並定應執行刑為有期徒刑10月確定；同年間，因施用第一級
    、第二級毒品案件，經同院以99年度訴字第1645號判決判處
    有期徒刑9 月、5 月，並定應執行刑為有期徒刑1 年，經臺
    灣高等法院以100 年度上訴字第158 號判決駁回上訴確定；
    同年間，因販賣、轉讓第一級毒品案件，經臺灣高等法院以
    100 年度上訴字第1042號判決判處應執行有期徒刑17年10月
    確定（均未執行完畢，於本件均不構成累犯）。詎其仍不知
    悔改，於前揭觀察勒戒執行完畢釋放後，基於施用第一級毒
    品海洛因及第二級毒品甲基安非他命之犯意，於100 年8 月
    13日7 時許，在新北市○○區○○路1 段140 號4 樓處所內
    ，以將海洛因及甲基安非他命摻合後置於扣案之玻璃球吸食
    器上燒烤，吸食煙氣之方式，同時施用海洛因及甲基安非他
    命1 次。嗣於同日18時50分許，因另案通緝在上址為警緝獲
    ，經其同意搜索上址，而扣得林世斌所有、供本件施用第一
    、二級毒品犯行所用之第一級毒品海洛因1 包（驗餘淨重0.
    2405公克）、電子磅秤1 臺、分裝杓1 支（內無毒品）、吸
    食器2 組（偵卷第24頁下方照片之吸食器內有微量安非他命
    、同頁上方照片之吸食器內無毒品），經其同意後採集其尿
    液檢體，經送驗結果呈嗎啡、可待因及甲基安非他命陽性反
    應，始悉上情。
二、案經新北市政府警察局永和分局移送臺灣板橋地方法院檢察
    署檢察官偵查起訴。
    理  由
一、按除被告所犯為死刑、無期徒刑、最輕本刑為3 年以上有期
    徒刑之罪或高等法院管轄第一審案件者外，於前條第1 項程
    序進行中，被告先就被訴事實為有罪之陳述時，審判長得告
    知被告簡式審判程序之旨，並聽取當事人、代理人、辯護人
    及輔佐人之意見後，裁定進行簡式審判程序，刑事訴訟法第
    273 條之1 第1 項定有明文。本件被告林世斌所犯毒品危害
    防制條例第10條第1 項之施用第一級品罪及同條第2 項之施
    用第二級毒品罪，均非屬最輕本刑為3 年以上有期徒刑之罪
    ，且被告於本院100 年11月9 日準備程序進行中，已就被訴
    之事實為有罪之陳述，經審判長告知被告簡式審判程序之旨
    後，被告及公訴人均同意改依簡式審判程序審理，本院合議
    庭乃依上揭規定，裁定本件由受命法官獨任進行簡式審判程
    序，合先敘明。
二、前開犯罪事實，業據被告林世斌坦承不諱，又其於經警查獲
    後所採集之尿液檢體，經臺灣檢驗科技股份有限公司以氣相
    層析質譜儀法鑑定結果，呈鴉片類（嗎啡、可待因）及安非
    他命類（甲基安非他命）陽性反應，有新北市政府警察局永
    和分局查獲違反毒品危害防制條例案件犯嫌代碼對照表（尿
    液檢體編號：F0000000）及該公司出具之濫用藥物檢驗報告
    （報告日期：2011/8/26 ，報告編號：UL/2011/00000000）
    各1 份附卷可稽（按施用海洛因後，係以嗎啡、可待因型態
    自尿液排出）；又扣案被告所有之白色粉末1 包，經交通部
    民用航空局航空醫務中心鑑定結果含第一級毒品海洛因成分
    ，淨重0.2410公克，因鑑驗取樣0.0005公克，驗餘淨重0.24
    05公克，有該中心100 年8 月31日航藥鑑字第1004484 號鑑
    定書1 紙在卷可憑；此外，復有扣案之被告所有、供本件施
    用第一、二級毒品犯行所用之電子磅秤1 臺、分裝杓1 支（
    內無毒品）、吸食器2 組（偵卷第24頁下方照片之吸食器內
    有微量安非他命、同頁上方照片之吸食器內無毒品）；另有
    現場暨扣案物照片共12張在卷可參，足認被告自白均與事實
    相符，堪予採信。
三、按92年7 月9 日新修正之毒品危害防制條例刪除二犯及三犯
    之規定，一改修法前繁雜之處遇程式，僅將施用毒品者簡化
    區分為初犯、再犯，並認施用毒品者係屬病患性犯人，以觀
    察、勒戒戒除其身癮，並以強制戒治去除其心癮。經觀察、
    勒戒或強制戒治執行完畢釋放後，若係5 年後再犯該條例第
    10條施用毒品罪者，與同條例第20條第1 項、第2 項關於「
    初犯」之處理方式相同，檢察官應先聲請法院裁定令被告入
    勒戒處所觀察、勒戒，並視有無繼續施用毒品傾向，決定應
    予釋放、為不起訴之處分，或應聲請法院裁定令入勒戒處所
    強制戒治；若係5 年內「再犯」同條例第10條施用毒品罪者
    ，依同條例第23條第2 項規定，檢察官則應依法追訴。觀諸
    該條例第23條第3 項之修正理由：「觀察、勒戒或強制戒治
    5 年後再犯者，顯見前所實施之觀察、勒戒或強制戒治已足
    以遮斷其施用毒品之癮，為期自新及協助其戒除毒癮，對此
    5 年後再犯者，爰明定仍適用初犯之規定，先經觀察、勒戒
    、強制戒治之程式。」及同條例第23條第2 項之修正理由：
    「為配合簡化施用毒品犯之刑事處遇程式，並鑑於經觀察、
    勒戒或強制戒治執行完畢釋放後5 年內再犯者，其再犯率甚
    高，原據以實施之觀察、勒戒及強制戒治既已無法收其實效
    ，自應施以刑事處遇。」顯然如施用毒品者係前經觀察、勒
    戒或強制戒治等治療程式執行完畢5 年後，始再施用毒品之
    「初犯」，因前所執行之觀察、勒戒或強制戒治已足收戒除
    毒癮之效，自應重新執行觀察、勒戒或強制戒治等治療程式
    ，並於治療程式執行完畢後，由檢察官為不起訴處分，毋庸
    對之追訴處罰；反之，在「再犯」之情形，因其先前所為治
    療程式顯未能收戒斷毒癮之效，且考量施用毒品者之再犯率
    偏高，乃簡化其刑事處遇程式，而逕予追訴處罰，不再施以
    治療程式。參酌上開立法理由，修正毒品危害防制條例就施
    用毒品者，祇於「初犯」及「5 年後再犯」二種情形，有其
    追訴條件之限制，即須於初犯經觀察、勒戒或強制戒治釋放
    後，5 年內均無施用毒品之行為，始能認其前所實施之觀察
    、勒戒或強制戒治已足遮斷毒癮，而得於5 年後再犯時，再
    予適用初犯之規定，重行觀察、勒戒等程式。倘5 年內已經
    再犯，被依法追訴處罰，縱其第3 次（或第3 次以上）施用
    毒品之時間在初犯釋放5 年以後，即與「5 年後再犯」之情
    形有別，且因已於「5 年內再犯」，顯見其再犯率甚高，原
    實施觀察、勒戒或強制戒治，已無法收其實效，而無5 年戒
    斷期之存在，自無再經觀察、勒戒及強制戒治之必要，應由
    檢察官逕行起訴，始符新法修正之本旨。經查，被告前於90
    年間，因施用第二級毒品案件，經基隆地院以90年度毒聲字
    第1659號裁定送觀察、勒戒後，認無繼續施用毒品之傾向，
    於91年3 月13日執行完畢釋放出所，並由臺灣基隆地方法院
    檢察署檢察官以91年度毒偵緝字第26號為不起訴處分確定；
    92年間，因連續施用第一級、第二級毒品案件，經桃園地院
    以94年度訴緝字第18號判決判處有期徒刑8 月、4 月，並定
    應執行刑為有期徒刑11月確定，有臺灣高等法院被告前案紀
    錄表1 份附卷可按，其於5 年內再犯毒品危害防制條例第10
    條之罪，與毒品危害防制條例第23條第2 項之起訴條件符合
    。綜上，本件事證明確，被告犯行堪以認定，應予依法論科
    。
四、核被告林世斌所為，係犯毒品危害防制條例第10條第1 項之
    施用第一級毒品罪及同條第2 項之施用第二級毒品罪。其於
    施用前持有第一級毒品海洛因及施用前後持有第二級毒品甲
    基安非他命之低度行為，應分別為施用之高度行為所吸收，
    均不另論罪。被告以一行為同時施用海洛因及甲基安非他命
    ，為想像競合犯，應依刑法第55條規定從一重即施用第一級
    毒品罪處斷。又被告有事實欄所載曾因施用毒品經觀察勒戒
    執行完畢及法院判處罪刑確定之紀錄，有臺灣高等法院被告
    前案紀錄表1 份在卷可查，其於有期徒刑執行完畢後5 年以
    內，故意再犯本件有期徒刑以上之罪，應依刑法第47條第1
    項之規定加重其刑。又被告林世斌於100 年8 月13日18時50
    分許，在新北市○○區○○路1 段140 號4 樓，因另案通緝
    為警緝獲，斯時警員經其同意搜索而扣得第一級毒品海洛因
    1 包、電子磅秤1 臺、分裝杓1 支、吸食器2 組（其中1 組
    內含微量甲基安非他命），已有事證足認被告涉嫌施用第一
    、二級毒品，故本件不符自首之要件，附此敘明。爰審酌被
    告前因施用毒品案件，業經觀察勒戒及判刑確定執行完畢（
    參卷附臺灣高等法院被告前案紀錄表1 份），仍未思改過自
    新而再犯本案，顯然先前所受保安處分未收矯治、警惕之效
    ，被告既無確實戒毒之決心，自應施以相當之刑罰，以期收
    教化之功能，兼衡其犯後自知事證明確而坦承施用犯行，且
    其施用毒品犯行所生危害，主要以自戕身心健康為主，對於
    他人生命、身體、財產等法益，尚未查得重大直接危害等一
    切情狀，量處如主文所示之刑。
五、扣案之白色粉末1 包（淨重0.2410公克，因鑑驗取樣0.0005
    公克，驗餘淨重0.2405公克），經鑑定結果含有第一級毒品
    海洛因成分，此有交通部民用航空局航空醫務中心100 年8
    月31日航藥鑑字第1004484 號毒品鑑定書1 份在卷可參，及
    扣案之吸食器2 組，其中1 組之吸食器內有微量安非他命（
    即偵卷第24頁下方照片所示之吸食器），此經被告坦認在卷
    （見本院卷第28頁），均係當場查獲之毒品，應依毒品危害
    防制條例第18條第1 項前段之規定宣告沒收銷燬；至因鑑定
    用罄部分，因已滅失，自不併予宣告沒收銷燬，附此敘明。
    又前開第一級毒品海洛因之外包裝袋1 只，係用於包裹毒品
    ，防其裸露、潮濕，便於持有、施用，及扣案電子磅秤1臺
    、分裝杓1 支（內無毒品）、偵卷第24頁上方照片所示之吸
    食器1 組（內無毒品）及同頁下方照片所示之吸食器1 組，
    均為被告供本件施用第一、二級毒品犯行所用之物，業據被
    告坦認在卷（見本院卷第28頁），爰均依刑法第38條第1 項
    第2 款規定宣告沒收。
據上論斷，應依刑事訴訟法第273 條之1 第1 項、第299 條第1
項前段，毒品危害防制條例第10條第1 項、第2 項、第18條第1
項前段，刑法第11條、第55條、第47條第1 項、第38條第1 項第
2款，判決如主文。
本案經檢察官高智美到庭執行職務。
中    華    民    國   100    年    11    月    18    日
                  刑事第二十庭  法  官  傅明華
上列正本證明與原本無異。
如不服本判決，應於判決送達後10日內敘明上訴理由，向本院提
出上訴狀 (應附繕本) ，上訴於臺灣高等法院。其未敘述上訴理
由者，應於上訴期間屆滿後20日內向本院補提理由書「切勿逕送
上級法院」。
                                書記官  蔡一如
中    華    民    國   100    年    11    月    18    日
附錄本案論罪科刑法條全文：
毒品危害防制條例第10條：
施用第一級毒品者，處6 月以上5 年以下有期徒刑。
施用第二級毒品者，處3 年以下有期徒刑。